【裁判字號】    94,上訴,1608
【裁判日期】    950110
【裁判案由】    強盜
【裁判全文】
臺灣高等法院高雄分院刑事判決        94年度上訴字第1608號
上  訴  人
即  被  告  甲○○
                    （現於臺灣高雄第二監獄執行中）
指定辯護人  本院公設辯護人  孫妙岑
上列上訴人因強盜等案件，不服臺灣高雄地方法院94年度訴字第
1493號中華民國94年9 月27日第一審判決（起訴案號：臺灣高雄
地方法院檢察署94年度偵字第5498號），提起上訴，本院判決如
下：
    主  文
原判決撤銷。
甲○○攜帶兇器、踰越牆垣竊盜，因脫免逮捕，而當場施以強暴
，累犯，處有期徒刑柒年陸月。
扣案之長方型白鐵塊壹塊及大型白鐵螺絲壹支均沒收。
    事  實
一、甲○○於民國92年間曾因違反毒品危害防制條例案件，經臺
    灣高雄地方法院以92年度易字第1748號判處有期徒刑3 月確
    定，於93年2 月20日易科罰金執行完畢。詎仍不知悔改，意
    圖為自己不法之所有，於94年3 月1 日12時30分許，持其所
    有客觀上足對人之生命、身體、安全構成威脅而具有危險性
    之兇器長方型白鐵塊1 塊及大型白鐵螺絲1 支，至高雄縣林
    園鄉○○路76巷4 號乙○○住處後方，踰越其牆垣侵入乙○
    ○住處後院，竊取乙○○所有置放在其住處後院之白鐵灶1
    個、各式鐵條（管）9 支、各式鐵片8 片、白鐵水車心2 支
    、白鐵管1 支等物，並於於竊得上開物品後，先將上開白鐵
    灶1 個搬至圍牆旁置放，再以手抱持竊得之各式鐵條（管）
    9 支、各式鐵片8 片、白鐵水車心2 支、白鐵管1 支等物，
    欲再由圍牆翻出時，適為乙○○發現，並上前抓住甲○○胸
    前衣領欲逮捕之。甲○○極力掙扎但仍無法擺脫，竟為脫免
    逮捕，從其口袋取出上述白鐵螺絲，持之毆打乙○○之左手
    背，致乙○○因此強暴行為受有左手背瘀傷、破皮之傷害（
    傷害部分未據告訴），然乙○○仍未鬆手，嗣經據報到場之
    警察逮捕，並扣得甲○○所有供犯本罪所用之長方型白鐵塊
    1 塊及白鐵螺絲1 支。
二、案經高雄縣政府警察局林園分局報告臺灣高雄地方法院檢察
    署檢察官偵查起訴。
    理  由
一、訊據上訴人即被告甲○○固坦承有攜帶長方型白鐵塊1 塊及
    白鐵螺絲1 支，並翻越被害人乙○○住處之圍牆進入其內竊
    取財物之事實，惟辯稱：「我只是要偷水管，沒有竊取白鐵
    灶1 個、鐵條（管）9 支、各式鐵片8 片、白鐵水車心2 支
    、白鐵管1 支等物；而且，我也沒有持白鐵螺絲毆打被害人
    乙○○」等語。
二、經查：
  (一)證據能力之認定：
    證人即被害人乙○○在警詢及偵查中之陳述均係審判外陳述
    ，且被告之原審辯護人於原審即爭執證人乙○○之警詢筆錄
    為傳聞證據（見第一審卷第72頁），經核並不符合刑事訴訟
    法第159 條之2 至第159 條之5 情形；另其在偵查中陳述並
    未依法具結，依法均不得為證據。
  (二)關於被告攜帶兇器逾越圍牆而竊盜部分，除有被告自白外，
    並經證人即被害人乙○○在原審具結證述明確，且有乙○○
    住處之相片可參（見警卷第20至21頁）；及長方型白鐵塊1
    塊、白鐵螺絲1 支扣案可參（另參見第一審卷97頁相片）；
    另該白鐵螺絲經本院勘驗結果，其全長21.5公分、螺帽部分
    寬2.3 公分、螺旋狀端寬1.5 公分，有勘驗筆錄可參（見本
    院卷第41頁），足見該長方型白鐵塊及白鐵螺絲客觀上足對
    人之生命、身體、安全構成威脅而為具有危險性之兇器無疑
    。被告雖稱其目的在於竊取水管，及未毆打乙○○等語，惟
    ：
  1.證人即被害人乙○○於原審審理時具結證述：「被告於94年
    3 月1 日12時30分許，到我高雄縣林園鄉○○村○○路76巷
    4 號住處，從我家後面的圍牆翻牆進來竊取白鐵等物，被我
    抓到；被偷的白鐵有的是我兒子車床切剩下的，有的是水車
    換下來的零件。該白鐵是等我兒子車床缺材料時用。我發現
    被告時，被告是抱著一堆白鐵。另外，白鐵灶已被搬離原來
    的位置10公尺，放在圍牆邊。當時被告抱的鐵材如警卷照片
    所示」等語（見第一審卷第84至87頁），並有乙○○出具之
    贓物認領保管單可參（見警卷第11頁）。又參酌警卷內所附
    相片（見警卷19頁、第21至22頁），在被告下跪處附近，並
    無其所稱之水管，反而有白鐵等物散落在地；而被告對此則
    稱：「係因乙○○發現我後，出手抓我衣服及脖子，致物品
    散落」等語（見警卷第5 頁），如其未竊取白鐵等物，如何
    會因乙○○抓其衣服及脖子，致白鐵等物散落在地？另依警
    卷第21頁相片所示，乙○○所有之白鐵灶業經置放在其住處
    圍牆旁，且其旁有木頭製梯狀物靠在圍牆上，自利於被告由
    該處翻越圍牆進出，足徵證人之指述係事實。又證人乙○○
    所有之白鐵等物，均係具有財物價值，業經其陳明在卷。而
    被告雖在將所竊取之物品搬至圍牆外前即被發覺查獲；惟「
    竊盜罪既遂與未遂之區別，應以所竊之物已否移入自己實力
    支配之下為標準，並非以是否已脫離現場為斷」（最高法院
    93年度臺上字第4655號判決參照）。本件被告於被發覺時，
    既已將白鐵灶業搬移至圍牆附近，而隨時得以搬出圍牆外，
    其餘白鐵等物，被告又已抱在手上，準備離去，足認上開物
    品均已置於被告實力支配之下，不因其尚未翻越圍牆離去而
    得認係竊盜未遂。
  2.證人乙○○於原審審理時又證述：「我看到被告時，被告抱
    著偷取的白鐵等物，我用手抓著他胸前的衣服，他拉扯不開
    ，就用他褲子口袋內自己帶來的鐵器打我的手，造成我的手
    上有3 個洞。該鐵器約8 寸長，上面還有螺絲。被告用鐵器
    打我的手時，我沒有放手。我當時不知道痛，只注意要抓住
    他，然後警察就來了」等語（見第一審卷第84頁及86頁）；
    被告於偵查中也承認：「當時乙○○抓住我，我所攜帶之螺
    絲有旋轉磨到他」等語（見偵查卷第12頁）。本院並審酌被
    告與證人係鄰居，業經被告陳明在卷（見警卷第6 頁），雙
    方平日既無怨隙存在，衡情證人應無故為誣陷之理。再者，
    被告於被警查獲後，而在證人住處後院下跪時，並未穿著上
    衣，而係將上衣拿在手上，此有相片可參（見警卷第19頁）
    ，被告對此並陳明，當時係遭證人抓住，其於掙扎時，致扭
    扣掉落，才將衣服拿在手上等語（見本院卷第29頁），可見
    被告遭證人抓住時，確有與證人有激烈掙扎情形；在此情形
    下，被告為脫免逮捕，取出白鐵螺絲毆打證人成傷，亦合於
    常情。至於證人於受傷後雖未驗傷，但有證人左手背受傷之
    照片2 幀可參（見警卷第25頁）。而由相片所示證人之傷口
    仍甚鮮紅現象，可知證人所受之傷害確屬新傷無誤。從而證
    人所述與事實相符，可以採信。
  (三)綜上所述，被告所辯不足採信，本件事證明確，被告犯罪行
    為可以認定。
三、論罪科刑部分：
  (一)按刑法第330 條所謂犯強盜罪，不僅指自始犯強盜罪者而言
    ，即依第329 條以強盜論者，亦包括之，故犯第329 條之準
    強盜罪如有刑法第321 條第1 項各款情形之一者，自應依刑
    法第330 條論處（最高法院48年台上878 號判例參照）；又
    刑法第321 條第1 項第3 款之攜帶兇器竊盜罪，係以行為人
    攜帶兇器竊盜為其加重條件，此所謂之兇器，其種類並無限
    制，凡客觀上足以對人之生命、身體、安全構成威脅，具有
    危險性之兇器均屬之，且祇須行竊時攜帶此種具有危險性之
    兇器為已足，並不以攜帶之初有行兇之意圖，或確已用於行
    竊為必要（最高法院79年台上字第5253號判例參照）。是本
    件被告於竊盜時既攜帶長方型白鐵塊及白鐵螺絲等兇器，復
    翻越被害人乙○○住宅之牆垣而入內竊盜既遂，並於為被害
    人乙○○發現，上前逮捕時，為脫免逮捕，而以上述白鐵螺
    絲攻擊被害人乙○○之左手背成傷，是核其所為，係犯刑法
    第329 條之準強盜罪，而有刑法第321 條第1 項第2 款、第
    3 款之加重情形，應依刑法第330 條第1 項之加重強盜罪既
    遂論處。公訴人於起訴書僅載明被告係犯刑法第329 條之準
    強盜罪，而未引用刑法第330 條1 項，應係漏引，本院應予
    增列，不生變更起訴法條問題。又被告甲○○於92年間曾因
    違反毒品危害防制條例案件，經臺灣高雄地方法院以92年度
    易字第1748號判處有期徒刑3 月確定，甫於93年2 月20日易
    科罰金執行完畢，有臺灣高雄地方法院檢察署刑案資料查註
    紀錄表、臺灣高等法院被告全國前案紀錄表在卷足憑，其於
    執行完畢後5 年以內再犯本件有期徒刑以上之罪，為累犯，
    應依刑法第47條之規定加重其法定刑。
  (二)原審以被告罪證明確予以論罪科刑，固非無見，惟：1.毀越
    門扇而入室行竊，其越入行為即屬侵入住宅，已結合於所犯
    加重竊盜之罪質中，無更行構成侵入住宅罪之理（最高法院
    27年上字第1887號判例參照），從而如有逾越圍牆而侵住宅
    竊盜，就該侵入住宅部分，既已結合於加重竊盜之罪質中，
    就該部分自不生已否告訴之問題，乃原判決既認定之行為已
    符合逾越牆竊盜行為，卻於事實欄敘明侵入住宅部分未據告
    訴（見原判決書第1 頁第7 行至8 行）。2.扣案之白鐵螺絲
    長21.5公分，已如前述，原判決認係長8.4 公分，與事實不
    符，均有不當。被告上訴意旨否認犯加重強盜犯罪，雖無理
    由，惟原判決既有可議之處，應本院撤銷改判。爰審酌被告
    不思以己力獲取所需，竟攜帶兇器踰越牆垣竊取他人之物，
    且為脫免逮捕，竟當場施強暴於被害人，惟念及被告所竊物
    品之價值並非鉅大，且經被害人領回等一切情狀，量處如主
    文所示之刑，以資懲儆。扣案之長方型白鐵塊1 塊及大型白
    鐵螺絲1 支，係被告所有，此經被告供陳在卷（參見警卷第
    6 頁），且係供其犯本件之罪所用之物，應依刑法第38條第
    1 項第2 款規定，宣告沒收。
據上論結，應依刑事訴訟法第369 條第1 項前段、第364 條、第
299 條第1 項前段，刑法第329 條、第330 條第1 項、第47條、
第38條第1 項第2 款，判決如主文。
本案經檢察官陳建年到庭執行職務。
中    華    民    國    95    年    1     月    10    日
                  刑事第三庭    審判長法  官  周賢銳
                                      法  官  謝宏宗
                                      法  官  黃仁松
以上正本證明與原本無異。
如不服本判決應於收受本判決後10日內向本院提出上訴書狀，其
未敘述上訴理由者，並得於提起上訴後10日內向本院補提理由書
狀（均須按他造當事人之人數附繕本）「切勿逕送上級法院」。
中    華    民    國    95    年    1     月    10    日
                                      書記官  馬蕙梅
附錄本件判決論罪科刑法條：
中華民國刑法第330條
犯強盜罪而有第 321 條第 1 項各款情形之一者，處 7 年以上有
期徒刑。
前項之未遂犯罰之。
中華民國刑法第321 條第1 項第2 、3 款
犯竊盜罪而有左列情形之一者，處6 月以上、5 年以下有期徒刑
：
二  毀越門扇、牆垣或其他安全設備而犯之者。
三  攜帶兇器而犯之者。


司法院資訊處製作；財團法人民間司法改革基金會備份。
